【裁判字號】    91,訴,1334
【裁判日期】    920609
【裁判案由】    毒品危害防制條例
【裁判全文】
臺灣臺北地方法院刑事判決                        九十一年度訴字第一三三四號
    公  訴  人  臺灣臺北地方法院檢察署檢察官
    被      告  甲○○
右列被告因違反毒品危害防制條例案件，經檢察官提起公訴（九十一年度毒偵字第二
七三八號），本院判決如左：
    主  文
甲○○施用第一級毒品，累犯，處有期徒刑捌月。又持有第一級毒品，累犯，處有期
徒刑月，扣案含第一級毒品海洛因成分之白粉壹包（淨重零點貳貳公克）及含第二
級毒品安非他命成分之結晶體壹包（驗餘淨重零點零捌公克）均沒收銷燬。應執行有
期徒刑拾月，扣案含第一級毒品海洛因成分之白粉壹包（淨重零點貳貳公克）及含第
二級毒品安非他命成分之結晶體壹包（驗餘淨重零點零捌公克）均沒收銷燬。
被訴施用第二級毒品部分無罪。
    事  實
一、甲○○前於民國八十七年間因施用毒品案件，經本院以八十七年度毒聲字第二一
    二號裁定送觀察、勒戒後，認無繼續施用毒品之傾向，由臺灣臺北地方法院檢察
    署檢察官於八十七年七月十三日以八十七年度偵字第一二五七四號不起訴處分確
    定；復於八十八年間因施用毒品案件，經本院以八十八年度毒聲字第一七三二號
    裁定送觀察、勒戒後，認有繼續施用毒品之傾向，經檢察官聲請本院以八十八年
    毒聲字第二一○三號裁定令入戒治處所施以強制戒治一年並提起公訴，強制戒治
    部分，經本院以八十九年度毒聲字第五八九號裁定停止戒治付保護管束，嗣又因
    在保護管束期間再施用毒品而經本院以八十九年度毒聲字第一五八二號撤銷停止
    戒治，於九十年四月三十日強制戒治期滿；刑事部分，經本院以八十八年度易字
    第二四八二號判處有期徒刑五月確定，另與本院以九十年度簡上緝字第一號判處
    有期徒刑四月之竊盜案件定應執行有期徒刑八月，於九十年七月五日易科罰金執
    行完畢。甲○○於前開停止戒治付保護管束期間再次施用毒品部分，再經本院以
    九十年度簡字第一五九七號判處有期徒刑六月確定，於九十年十月十七日易科罰
    金執行完畢，竟仍不知悔改，於九十一年三月十八日某時，在臺北市○○路一一
    九號二樓住家，將第一級毒品海洛因置於香菸點燃之方式施用第一級毒品海洛因
    一次，嗣於同日某時，因整理房間桌面發現友人遺留含第一級毒品海洛因成分之
    白粉一包（淨重零點二二公克）及含第二級毒品安非他命成分之結晶體一包（驗
    餘淨重零點零八公克），另基於持有第一級毒品及第二級毒品之犯意，攜帶持有
    上開物品外出，嗣於同年月十九日下午六時十分許，在臺北市○○路五○號前為
    警盤查而查獲上情，並扣得含第一級毒品海洛因成分之白粉一包（淨重零點二二
    公克）及含第二級毒品安非他命成分之結晶體一包（驗餘淨重零點零八公克）
二、案經臺北市政府警察局松山分局報請臺灣臺北地方法院檢察署檢察官偵查起訴。
    理  由
壹、有罪部分：
一、訊據被告甲○○固承認於九十一年三月十八日某時施用第一級毒品海洛因及於同
    日因清理房間桌面發現而持有第一級毒品海洛因及第二級毒品安非他命為警查獲
    之事實，惟辯稱：於九十一年三月十八日，朋友許正雄到伊家中，拿一支香菸給
    伊抽，伊抽了一口後，發現為海洛因香菸，就將該香菸丟在一旁，可能是因為之
    前有服用中藥，所以才會驗出有毒品反應。伊在許正雄離去後，整理房間桌子，
    發現有許正雄留下的海洛因及安非他命各一包，因為想要將上開二包毒品丟掉，
    所以將毒品攜帶到塔悠路那邊，還沒丟就被警察查到云云，然查；被告為警查獲
    時所採得之尿液，經送臺灣尖端先進生技醫藥股份有限公司濫用藥物檢驗中心以
    酵素免疫分析法、氣相層析質譜儀法鑑驗結果，呈鴉片類藥物陽性反應，其中嗎
    啡為二萬三千九百二十九（ng/ml）、可待因為五千五百二十（ng/ml），嗎啡及
    可待因之檢測閾值均為三百（ng/ml），此有該中心濫用藥物檢驗報告（見臺灣
    臺北地方法院檢察署九十一年度毒偵字第二七三八號第三頁）在卷可參，而被告
    提出所服用之中藥，經本院送法務部調查局以氣相層析質譜儀法檢驗，並未含法
    定毒品成分，服用上開藥物，並不會使尿液產生嗎啡、可待因反應等情，亦有該
    局九十二年四月二十一日調科壹字第○九二六二六○三七五○號檢驗通知書在卷
    可稽，可見被告辯稱因服用之中藥致尿液有毒品反應云云，顯與實情不符，自無
    足採。再者被告尿液所檢測嗎啡及可待因之濃度，超出檢測閾值數倍之多，顯非
    施用一口含海洛因成分香菸所能產生之高濃度檢驗結果，另參諸被告之臺灣高等
    法院被告全國前案紀錄表，被告有多次因施用毒品經觀察、勒戒及強制戒治之前
    科紀錄，其對於毒品有相當辨識能力，豈有在誤認情形下施用海洛因之理？則其
    辯稱誤施用一口含海洛因成分香菸云云，顯屬推諉之詞，無足為採。又被告為警
    查獲時扣得之物品，經分別送臺北市政府警察局及法務部調查局以氣相層析質譜
    儀檢驗，白粉一包，含第一級毒品海洛因成分，淨重零點二二公克，透明結晶物
    一包，含第二級毒品甲基安非他命成分，淨重零點零九公克，驗餘零點零八公克
    ，此有各該局九十一年十一月五日調科壹字第○二○○○五六○九號鑑定通知書
    （見臺灣臺北地方法院檢察署九十一年度核退字第一二七八號第二一頁）、九十
    一年九月十一日北市鑑毒字第六六三號鑑驗通知書（見同上卷宗第一九頁）在卷
    可參。若如被告所稱欲丟棄前開二包毒品，則丟棄在住處之垃圾桶或利用住處排
    水管排出即可，豈有大老遠攜帶毒品至搖頭ＰＵＢ林立之塔悠路丟棄之理？是被
    告前開所辯，顯與常情事理有違，難以採信。又被告前因施用毒品案件，經本院
    以八十七年度毒聲字第二一二號裁定送觀察、勒戒後，因無繼續施用毒品之傾向
    ，經臺灣臺北地方法院檢察署檢察官於八十七年七月十三日以八十七年度偵字第
    依二五七四號不起訴處分確定，復於八十八年間因施用毒品案件，經本院以八十
    八年度毒聲字第一七三二號裁定送觀察、勒戒後，因有繼續施用毒品之傾向，經
    檢察官聲請本院以八十八年毒聲字第二一○三號裁定令入戒治處所施以強制戒治
    一年，嗣經本院以八十九年度毒聲字第五八九號裁定停止戒治付保護管束，又在
    保護管束期間再施用毒品而經本院以八十九年度毒聲字第一五八二號撤銷停止戒
    治，於九十年四月三十日始強制戒治執行期滿等情，亦有上開裁定書、不起訴處
    分書及臺灣高等法院被告全國前案紀錄表在卷可按，是被告三犯施用第一級毒品
    海洛因及持有第一級毒品、第二級毒品之犯行均堪以認定。
二、查海洛因、安非他命，分別係毒品危害防制條例第二條第二項第一款、第二款所
    規定之第一級毒品及第二級毒品，故核被告所為，係犯毒品危害防治條例第十條
    第一項之施用第一級毒品罪、同條例第十一條第一項、第二項之持有第一級毒品
    罪及持有第二級毒品罪。雖公訴人起訴書證據並所引法條欄未引用持有毒品之相
    關法條，然觀諸起訴書犯罪事實欄業提及被告於九十一年三月十九日晚上六時十
    分許，在臺北市○○路五○號前為警查獲，扣得含第一級毒品海洛因成分及含第
    二級毒品安非他命成分之毒品各一包等事實，可認公訴人起訴範圍亦包含被告非
    法持有第一級毒品、第二級毒品之犯行，且經本院當庭告知被告另涉犯上開罪嫌
    ，本院自可予以審理。又被告持有摻有第一級毒品海洛因之香菸以施用，持有之
    低度行為，應為施用之高度行為所吸收，不另論罪。被告另行以一持有行為，同
    時持有第一級毒品及第二級毒品，係一行為觸犯數罪名，為想像競合犯，應依刑
    法第五十五條之規定從一重論以持有第一級毒品罪。被告所持有扣案之第一級毒
    品及第二級毒品並非供其施用之毒品，則被告所犯施用第一級毒品罪及持有第一
    級毒品罪間，犯意各別，行為不同，應分論併罰。再查，被告前有多次前科，最
    後一次因施用毒品案件，經本院以九十年度簡字第一五九七號判處有期徒刑六月
    確定，於九十年十月十七日因易科罰金執行完畢，此有臺灣高等法院被告全國前
    案紀錄表在卷足憑，被告於五年內再犯本案有期徒刑以上之數罪，均為累犯，依
    法應均加重其刑。爰審酌被告多方設詞狡飾其施用毒品犯行，欠缺悔悟之意，且
    其前因施用毒品受觀察、勒戒及強制戒治後，仍不知戒絕毒癮，再次施用危害自
    己身體健康之毒品，惡性非輕及犯後態度不佳等情狀，分別量處如主文所示之刑
    ，並定應執行之刑。
三、扣案含第一級毒品海洛因成分之白粉一包（淨重零點二二公克）及含第二級毒品
    安非他命成分之透明結晶物一包（驗餘淨重零點零八公克），均為查獲之毒品，
    應依毒品危害防制條例第十八條第一項前段之規定沒收銷燬。
貳、無罪部分：
一、公訴意旨略以：甲○○於九十一年三月十九日前四日某時，在不詳處所施用第二
    級毒品安非他命，嗣於九十一年三月十九日晚上六時十分許，在臺北市○○路五
    ○號前為警查獲，因認甲○○涉犯毒品危害防制條例第十條第二項施用第二級毒
    品罪嫌云云。
二、按犯罪事實應依證據認定之，無證據不得推定其犯罪事實，又不能證明被告犯罪
    者，應諭知無罪之判決，刑事訴訟法第一百五十四條、第三百零一條第一項分別
    定有明文。
三、公訴人認被告涉犯施用第二級毒品罪嫌，無非係以濫用藥物檢驗報告及扣案之含
    第二級毒品安非他命成分之毒品一包資為論據。訊據被告固承認為警查獲時持有
    第二級毒品安非他命之事實，惟堅決否認有何施用第二級毒品犯行，並辯稱：扣
    案之安非他命係伊於朋友許正雄離去後清理桌面所發現等語。經查：被告為警查
    獲時所採得之尿液，經送臺灣尖端先進生技醫藥股份有限公司濫用藥物檢驗中心
    以酵素免疫分析法、氣相層析質譜儀法鑑驗，呈安非他命類陰性反應，有該中心
    濫用藥物檢驗報告在卷可參，是公訴人所提之證據並無法證明被告有何施用第二
    級毒品之犯行，此外，復查無積極證據足資證明被告確有上開犯行，揆諸首揭規
    定及說明，既不能證明被告施用第二級毒品，即應就此部分為無罪判決之諭知。
據上論斷，應依刑事訴訟法第二百九十九條第一項前段、第三百零一條第一項，毒品
危害防制條例第十條第一項、第十一條第一項、第二項、第十八條第一項前段，刑法
第十一條前段、第五十五條、第四十七條、第五十一條第五款，判決如主文。
本案經檢察官葉惠燕到庭執行職務
中      華      民      國    九十二    年      六      月      九      日
                              臺灣臺北地方法院刑事第一庭
                                  審判長法  官    陳興邦
                                        法  官    傅中樂
                                        法  官    唐于智
右正本證明與原本無異。
如不服本判決，應於判決送達後十日內向本院提出上訴狀(應抄附繕本)。告訴人
或被害人如對於本判決不服者，應具備理由請求檢察官上訴，其上訴期間之計算
係以檢察官收受判決正本之日期為準。
                                        書記官    陳俐妙
中      華      民      國    九十二    年      六月      九      日
附錄本案論罪法條
毒品危害防制條例第十條第一項
施用第一級毒品者，處六月以上五年以下有期徒刑。
毒品危害防制條例第十一條第一項、第二項
持有第一級毒品者，處三年以下有期徒刑、拘役或新臺幣五萬元以下罰金。
持有第二級毒品者，處二年以下有期徒刑、拘役或新臺幣三萬元以下罰金。


司法院資訊處製作；財團法人民間司法改革基金會備份。
